【裁判字號】    98,交抗,548
【裁判日期】    980910
【裁判案由】    聲明異議
【裁判全文】
臺灣高等法院高雄分院刑事裁定         98年度交抗字第548號
抗  告  人  交通部公路總局高雄區監理所
代  表  人  乙○○
受處分人    甲○○
上列抗告人因違反道路交通管理處罰條例聲明異議案件，不服臺
灣高雄地方法院中華民國98年5 月27日裁定（98年度交聲字第15
16號），提起抗告，本院裁定如下：
    主  文
抗告駁回。
    理  由
一、本院審理結果，認原審上開裁定認事、用法及撤銷原處分關
    於吊扣駕駛執照拾貳個月部份，並為不罰諭知之結論均無違
    誤，應予維持，並引用原審上開裁定之理由（如附件所示）
    。
二、抗告意旨略以：查酒駕吊扣駕照處分之目的並非僅為處罰違
    反道路交通管理事件之行為而已，尚寓有以暫時禁止行為人
    於道路上駕駛，以免造成用路人重大傷亡，倘汽車駕駛執照
    所有人因酒駕違反道路交通管理處罰條例第35條規定，但由
    於其無考領機車或自用小客車駕照而得予免吊扣駕照處分，
    顯有違公平原則，致對無辜用路人遭受危險性相對較高，且
    無異容許此不安全駕駛人仍可以反覆經常酒醉駕車，此非對
    酒駕違規處罰之立法目的。因此當吊扣駕駛人酒後違規駕駛
    時，當未領有較低級駕駛執照者，自仍應吊扣其駕駛該違規
    車輛所憑之較高級駕駛執照，如此始符合道路交通安全規則
    第114 條第2 款、第53條、第61條第1 項及道路交通管理處
    罰條例第35條第1 項第1 款、第24條第1 項第2 款、第68
    條條規定之意旨。且考量公眾用路安全之立法，與個人生存
    權、工作權之保障，兩相權衡所保障之利益，堪認吊扣駕照
    之規定，尚在立法機關之立法裁量權限內，並未顯然侵害受
    處分人生存權及工作權之保障。且現行駕駛執照之管理仍採
    汽、機車（各一照）照類管理，本件異議人即受處分人甲○
    ○考領有普通貨車駕駛執照（抗告狀誤載為「職業大貨車」
    執照），其酒後駕駛重機車違規，違反道路交通管理處罰條
    例第35條第1 項第1 款規定，本案自可裁量處罰吊扣異議人
    甲○○違規時所領有之駕駛憑證（即普通貨車駕駛執照，抗
    告狀誤載為「職業大貨車」執照），抗告人機關之原處分並
    無違誤，原裁定撤銷吊扣普通貨車駕駛執照12個月之處分部
    分顯有未合，爰提抗告請求撤銷原裁定另為適法之裁定等語
    。
三、按道路交通管理處罰條例第68條於94年11月23日修正通過，
    於94年12月14日修正公布，於95年3 月1 日施行，由原條文
    ：「汽車駕駛人，因違反本條例及道路交通安全規則之規定
    ，受吊扣或吊銷駕駛執照處分時，吊扣或吊銷其持有各級車
    類之駕駛執照」，修正為：「汽車駕駛人，因違反本條例及
    道路交通安全規則之規定，受吊銷駕駛執照處分時，吊銷其
    持有各級車類之駕駛執照」，修正後之新法已將「吊扣」之
    連坐規定排除在外。觀其修法意旨，係以原條文將違規駕駛
    人所持有之各級車類駕駛執照一併吊扣或吊銷，失之過酷，
    影響人民工作及生活甚鉅為由，而刪除吊扣駕駛人駕駛執照
    時，應吊扣駕駛人持有各級車類駕駛執照之規定。是依現行
    道路交通管理處罰條例之規定，似無得吊扣駕駛人所持有「
    各級車類」駕駛執照之依據存在。
四、又本件異議人即受處分人甲○○係酒後駕駛重型機車違規，
    原處分機關則處罰吊扣受處分人甲○○之普通貨車駕駛執照
    12個月（異議人即受處分人甲○○於本件違規時，並無重型
    機車駕駛執照，僅有普通貨車駕駛執照，而原處分機關上開
    裁決所指應吊扣之異議人汽車駕駛執照，係指異議人之普通
    貨車駕駛執照等事實，有公路監理電子閘門證號查詢汽車駕
    駛人之資料2 紙在卷足憑）。然行政行為採取之方法所造成
    之損害，本不得與欲達成目的之利益顯失均衡，行政程序法
    第7 條第3 款、行政罰法第18條等規定可參，則吊扣受處分
    人之普通貨車駕照，雖可達成限制受處分人繼續駕駛重型機
    車類行駛之目的，惟亦同時造成限制受處分人駕駛其他各級
    車類行駛之結果，所造成之損害已與欲達成目的之利益顯失
    均衡。且依上開所述修正後即本件行為時之新法，既然已將
    「吊扣」各級車類規定刪除，則本件原處分機關裁處吊扣受
    處分人「普通貨車」駕駛執照12個月，即已逾道路交通管理
    處罰條例第68條規範意旨。
五、原裁定因審酌本件受處分人甲○○既係駕駛重型機車違規，
    自不得逾越法律之規定，將受處分人之普通貨車駕駛執照予
    以吊扣。從而，認本件異議為有理由，而裁定撤銷原處分關
    於裁處吊扣異議人普通貨車駕駛執照12個月部分，並為不罰
    之諭知，經核即無違誤，抗告人仍執陳詞提起抗告，並無理
    由，應予駁回。
六、據上論結，應依道路交通案件處理辦法第26條，刑事訴訟法
    第412條，裁定如主文。
中    華    民    國    98    年    9     月    10    日
                刑事第三庭  審判長法  官  莊崑山
                                  法  官  張意聰
                                  法  官  莊松泉
以上正本證明與原本無異。
本裁定不得再抗告。
中    華    民    國    98    年    9     月    10    日
                                  書記官  葉淑華
附件：
臺灣高雄地方法院交通事件裁定        98年度交聲字第1516號
原處分機關  交通部公路總局高雄區監理所
                    設高雄縣鳳山市○○路361 號
代  表  人  乙○○  住同上
異  議  人
即受處分人  甲○○  男  37歲（民國○○年○ 月○ 日生）
                    身分證統一編號：Ｚ000000000號
                    住高雄市○○區○○路166巷8號
上列受處分人因聲明異議案件，對於交通部公路總局高雄區監理
所民國98年5 月13日所為之處分（原處分：高監營裁字第裁80-N
O0000000 號），聲明異議，本院裁定如下：
    主  文
原處分關於吊扣駕駛執照拾貳個月部分之處分撤銷。
上開撤銷之部分不罰。
    理  由
一、本件聲明異議意旨略以：異議人於民國98年4 月18日遭警臨
    檢酒測超過標準而查獲，惟當日異議人係騎乘重型機車，並
    非普通貨車，故吊扣異議人賴以維生之普通貨車駕照，自屬
    非法。為此，不服原處分，爰依法聲明異議等語。
二、按汽車駕駛人，駕駛汽車經測試檢定有酒精濃度超過規定標
    準者，處新臺幣（下同）1 萬5,000 元以上6 萬元以下罰鍰
    ，並當場移置保管該汽車及吊扣其駕駛執照1 年；汽車駕駛
    人違反本條例規定，應受吊扣駕駛執照處分，於汽車駕駛人
    係無駕駛執照駕車者，在所規定最長吊扣期間內，不得考領
    駕駛執照；又汽車駕駛人，因違反本條例及道路交通安全規
    則之規定，受吊銷駕駛執照處分時，吊銷其持有各級車類之
    駕駛執照，道路交通管理處罰條例第35條第1 項第1 款、第
    67條第6 項及第68條分別定有明文。經查：
（一）本件異議人於98年4 月18日晚上8 時28分許，於高雄縣鳳
      山市○○路因酒後騎乘重型機車違規，而有違反道路交通
      管理處罰條例第35條第1 項第1 款之行為，業據異議人坦
      承不諱（見聲明異議狀），並有交通部公路總局高雄區監
      理所高監營裁字第裁80-NO0000000號裁決書、高雄縣政府
      警察局高警交字第80-NO0000000號舉發違反道路交通管理
      事件通知單及酒測單附卷可佐，是此部分事實應堪認定。
（二）道路交通管理處罰條例第68條前於94年12月14日修正公布
      、自95年3 月1 日施行，本件裁決係於97年7 月17日所為
      ，自應依修正後道路交通管理處罰條例第68條憑為裁處依
      據，合先敘明。觀諸修正後第68條乃規定「汽車駕駛人，
      因違反本條例及道路交通安全規則之規定，受吊銷駕駛執
      照處分時，吊銷其持有各級車類之駕駛執照」（與修正前
      比較係刪除「或吊扣」），修正原因實乃慮及舊法將違規
      駕駛人所持有各級車類駕駛執照一併吊扣或吊銷失之過酷
      ，影響人民工作及生活甚鉅，故依修正後規定受吊扣駕駛
      執照處分時，即不再吊扣其持有各級車類之駕駛執照，僅
      於受吊銷駕駛執照處分時，始行吊銷其持有各級車類之駕
      駛執照。另依行政程序法第7 條第3 款規定，行政行為採
      取之方法所造成之損害不得與欲達成目的之利益顯失均衡
      ，倘異議人並無重型機機車駕照可供吊扣時，吊扣其普通
      貨車駕駛駕照以代之、雖可達成限制駕駛人繼續駕駛機車
      類行駛之目的，惟勢將同時造成限制駕駛人繼續駕駛普通
      貨車等其他汽車車種行駛之結果，此舉造成之損害業與所
      欲達成目的之利益顯然失衡。況道路交通管理處罰條例第
      68條既將「吊扣」各級車類之規定予以刪除，裁決機關當
      未可再逕行處分吊扣其他車種之汽車駕駛執照，其理自明
      。職是，本件異議人於前述違規之際所騎乘者既為重型機
      車，故依法所受處分內容應為限制其騎乘重型機車之權利
      ，原處分機關未見及此，逕予吊扣異議人所持有之普通貨
      車駕駛執照，此舉顯然不當剝奪異議人駕駛汽車之權利，
      對異議人權益侵害甚鉅，且有違現行道路交通管理處罰條
      例第68條之規定。
（三）又違反道路交通管理事件裁決書處罰主文欄，吊扣汽車牌
      照或駕駛執照處分，應記明應受吊扣之汽車牌照或駕駛執
      照名稱、號碼及吊扣期間，違反道路交通管理事件統一裁
      罰基準及處理細則第43條第2 項第3 款定有明文，而本件
      裁決書於處罰主文欄僅記載「吊扣駕駛執照12個月」等字
      樣，並未記明應受吊扣之駕駛執照名稱，顯與上開細則規
      定不符。
四、綜上所述，異議人既係駕駛重型機車違反道路交通管理處罰
    條例第35條第1 項第1 款之規定，依法即僅能吊扣其重型機
    車駕駛執照，並無得吊扣異議人持有他級駕駛執照之依據。
    是本件異議關於吊扣普通貨車駕駛執照部分為有理由，應由
    本院將此部原處分予以撤銷，並為不罰之諭知，其餘異議為
    無理由，應予以駁回。
五、末按，道路交通管理處罰條例第22條第1 項第4 款規定：「
    領有聯結車駕駛執照，駕駛重型機器腳踏車者，處1,800 元
    以上3,600 元以下罰鍰，並禁止其駕駛。」本件異議人僅持
    有普通貨車駕駛執照，並未考領有重型機車駕駛執照，卻於
    前開時地違規駕駛重型機車之事實，亦為異議人自承及有卷
    附證號查詢汽車駕駛人資料1 紙可憑，可以認定，此部份原
    處分機關漏未依法裁罰，尚有未恰，惟此部分並非異議人聲
    明異議所及範圍，應由原處分機關另行依法處理，均附此敘
    明。
六、依道路交通案件處理辦法第20條前段，裁定如主文。
中    華    民    國    98    年    5     月    27    日
                  交通法庭    法  官  王碧瑩
以上正本係照原本作成。
如不服本裁定應於送達後5日內向本院提出抗告狀。
中    華    民    國    98    年    5     月    27    日
                              書記官  吳智媚


司法院資訊處製作；財團法人民間司法改革基金會備份。
